臺灣高等法院民事裁定　　　　　　　　　96年度非抗字第17號
再抗告人　　甲○○
再抗告人因聲明拋棄繼承事件，對於中華民國95年7月14日臺灣
臺北地方法院95年家抗字第4號裁定提起再抗告，本院裁定如下
：
    主  文
再抗告駁回。
再抗告程序費用由再抗告人負擔。
    理  由
一、按對於抗告法院之裁定，以其適用法規顯有錯誤為理由，且
    所涉及之法律見解具有原則上之重要性，並經原法院之許可
    者，依非訟事件法第45條第3項、第4項規定，固得再為抗告
    。惟於原法院認再抗告應行許可，並添具意見書，將訴訟卷
    宗送交再抗告法院，再抗告法院審查原法院所添具之意見書
    ，如認再抗告不應准許者，並不受該意見書所載許可再抗告
    理由之拘束，仍得逕以裁定駁回之。最高法院93年度台抗字
    第304號裁判見解亦同，可資參酌。又所謂適用法規顯有錯
    誤，係指原第二審判決就其取捨證據所確定之事實適用法規
    顯有錯誤而言，不包括認定事實不當、判決不備理由或理由
    矛盾之情形在內。
二、本件再抗告人提起再抗告，係以：再抗告人之兄即被繼承人
    乙○○於民國92年11月3日死亡，再抗告人為乙○○之第三
    順位繼承人，而第二法定順位繼承人已經死亡。再抗告人於
    94年11月間接獲國稅局處分書載明再抗告人於92年11月3日
    繼承乙○○遺產，未依法辦理遺產稅申報，予以科處罰鍰後
    ，經再抗告人之夫前往詢問，始知乙○○第一順位繼承人陳
    國興、陳惠君、陳國富、高士元等4人已向法院聲明拋棄繼
    承，惟未向再抗告人為拋棄繼承之通知。實者，再抗告人自
    85年3月8日起即因腦炎併癲癇發作及糖尿病併多發性神經病
    變，住入三軍總醫院治療至85年5月6日出院，85年10月29日
    至87年12月2日期間則於新店耕莘醫院繼續就診追蹤。88年8
    月至92年12月間因肺水腫、泌尿道感染、糖尿病合併腎病變
    、高血壓等病症住院6次；94年2月5日及95年7月27日腦部斷
    層檢查發現有腦組織缺損及多個中風點，據醫師告知再抗告
    人之夫稱，再抗告人智力受損約僅為正常人之1/4。故近10
    年間，再抗告人無論在行動或意識上，均須家人陪伴照顧。
    陳國興等4人稱渠等已於92年11月23日向再抗告人為上開拋
    棄繼承之書面通知，及再抗告人亦在繼承權拋棄書上用印與
    簽名等情，誠屬不實。若果如陳國興等所言，渠等曾告知再
    抗告人，乙○○欠稅200多萬元，囑咐必須拋棄繼承，再抗
    告人焉會不辦理拋棄繼承？是第一、二審法院駁回再抗告人
    拋棄繼承之聲明，已悖論理及經驗法則，不符民事訴訟法第
    222條第3項之規定。此外，再抗告人於95年3月7日出庭應訊
    ，僅有獨任法官一名，但於裁定正本卻列3名法官，其中2名
    法官未參與為判決基礎之辯論，而參與判決，亦有悖民事訴
    訟法第239條準用第221條第2項之規定云云，為其論據。
三、惟再抗告人主張陳國興等4人未曾為拋棄繼承之通知及其因
    病意識不清等情，業經原法院通知陳國興、陳國富、高士元
    、陳惠君4人到庭證述拋棄繼承之通知經過，並當庭訊問再
    抗告人年籍、親屬等相關問題，均經再抗告人一一答覆明確
    。再抗告人上開指陳，核屬原裁定認定事實當否之問題，要
    與適用法規是否顯有錯誤，且亦無所涉及之法律見解具有原
    則上重要性之情事。又非訟事件之抗告，由地方法院以合議
    裁定之。非訟事件法第44條第1項定有明文。是原法院以庭
    員一人為受命法官行準備程序，再以合議裁定之，於法並無
    違誤。再抗告意旨，指摘原裁定不當，聲明廢棄，非有理由
    。
四、據上論結，本件抗告為無理由，依非訟事件法第21條第2項
    、第46條、第495條之1第1項、第449條第1項、第95條、第
    78條，裁定如主文。
中　　華　　民　　國　　96　　年　　3 　　月　　30　　日
                    民事第一庭
                        審判長法　官  張耀彩
                              法　官  林金吾
                              法　官  盧彥如
正本係照原本作成。
不得抗告。
中　　華　　民　　國　　96　　年　　4 　　月　　9 　　日
                              書記官  鄭兆璋
